【裁判字號】    98,訴,3123
【裁判日期】    981021
【裁判案由】    強盜
【裁判全文】
臺灣臺中地方法院刑事判決              98年度訴字第3123號
公  訴  人  臺灣臺中地方法院檢察署檢察官
被      告  乙○○
指定辯護人  本院公設辯護人  丙○○
上列被告因強盜案件，經檢察官提起公訴（98年度偵字第17640
號），本院判決如下：
    主    文
乙○○意圖為自己不法之所有，結夥三人以上、攜帶兇器，以強
暴至使不能抗拒，而取他人之物，累犯，處有期徒刑捌年，扣案
之西瓜刀壹把沒收。
    犯罪事實
一、乙○○曾因違反毒品危害防制條例案件，經臺灣高等法院臺
    中分院判處有期徒刑5月確定，甫於民國96年12月14日執行
    完畢。詎乙○○仍不知悔改，因其得知甲○○將攜帶巨額現
    金欲向他人購買毒品，竟與真實姓名年籍不詳之綽號「小二
    」、曾啟福之成年男子（均另由檢察官偵辦中）共同基於意
    圖為自己不法所有之強盜犯意聯絡，先由乙○○與甲○○相
    約於98年7月13日13時30分許，在臺中市○區○○路與民生
    路口見面，乙○○再邀約「小二」及曾啟福共同前往，由「
    小二」駕駛車牌號碼OZ-3005號自用小客車，乙○○坐右前
    座，曾啟福則坐左後座，乙○○並預先在車內右前座座椅下
    方藏置其自己所有，足供作兇器使用之西瓜刀1把，至指定
    地點後，乙○○即叫甲○○坐在車內右後座，「小二」繼續
    駕車向前行駛約20至30公尺後在路旁停車，乙○○即下車開
    啟右後車門，進入車內坐在右後座，將甲○○推擠至後座中
    間後，由乙○○與曾啟福將甲○○包夾在後座，乙○○隨即
    掐住甲○○之頸部，並自右前座座椅下方抽出預先藏置之西
    瓜刀，架在甲○○之頸部，以此強暴之方式至使甲○○不能
    抗拒，再由曾啟福將甲○○所攜帶內有現金新臺幣（下同）
    90萬元之背包強行取走，並在甲○○左邊褲子口袋內搜得現
    金5萬元併同取走。乙○○等人得手後，駕車繞行臺中市區
    ，至臺中市○○區○○路旁之南苑停車場時，即停車讓甲○
    ○下車，隨後其3人即共同驅車逃逸。嗣於同年月16日14時
    30分許，為警在臺中市○區○○○街1段86號前拘提乙○○
    到案，並扣得乙○○持有之強盜所得剩餘贓款9萬元，又於
    同日16時30分許，經由乙○○帶同前往其位於臺中市○區○
    ○路601號住處，在該住處前之鞋櫃內，扣得前述強盜時所
    持用之西瓜刀1把。
二、案經甲○○訴由臺中市警察局第一分局報請臺灣臺中地方法
    院檢察署檢察官偵查起訴。
    理    由
一、證據能力部分：
    按被告以外之人於審判外之陳述，雖不符刑事訴訟法第159
    條之1至第159條之4之規定，然經當事人於審判程序同意作
    為證據，法院審酌該言詞陳述或書面陳述作成時之情況，認
    為適當者，亦得為證據，刑事訴訟法第159條之5第1項定有
    明文；當事人、代理人或辯護人於法院調查證據時，知有刑
    事訴訟法第159條第1項不得為證據之情形，而未於言詞辯論
    終結前聲明異議者，視為有前項之同意，同法條第2項定有
    明文。經查，證人甲○○於警詢及偵查中之證述，係被告以
    外之人於審判外之陳述，且不符刑事訴訟法第159條之1至第
    159條之4之規定，被告、辯護人及檢察官就上開證據之證據
    能力於本院準備及審理程序時並不爭執其證據能力，且迄於
    言詞辯論終結前復未聲明異議，而本院審酌證人甲○○於警
    詢及偵查中證述作成時之情況，並無違法取證之瑕疵，亦認
    以之作為證據為適當，依上開規定，證人甲○○於警詢及偵
    查中之證述，均有證據能力。
二、認定犯罪事實所根據的證據及理由：
    (一)被告於警詢、偵訊及本院準備程序、審理中均自白前揭犯
      行明確。
    (二)證人即被害人甲○○於警詢、偵訊中證述，足以證明確係
      遭被告等3人強盜取財明確。
    (三)復有道路監視錄影器所攝得被告等人乘坐之車牌號碼OZ-3
      005號自用小客車畫面之翻拍照片1張附卷可稽，足以證明
      該車上確有被告等3人明確無誤。
    (四)另有扣案之剩餘贓款9萬元及犯罪所用之西瓜刀1把等在卷
      足參。
    (五)綜上所述，被告之自白，核與事實相符，應堪採信。本案
      事證已臻明確，被告犯行應堪認定。
三、論罪科刑的理由：
    (一)核被告所為，係犯刑法第330條第1項之結夥3人以上，攜
      帶兇器強盜罪（即犯強盜罪而有刑法第321條第1項第3款
      、第4款之情形）。
    (二)按凡以自己犯罪之意思而參與犯罪，無論其所參與者是否
      犯罪構成要件之行為，皆為正犯（最高法院25年上字第22
      53號判例意旨參照）；又共同正犯，係共同實施犯罪行為
      之人，在共同意思範圍內，各自分擔犯罪行為之一部，相
      互利用他人之行為，以達其犯罪之目的，其成立不以全體
      均參與實施犯罪構成要件之行為為要件；參與犯罪構成要
      件之行為者，固為共同正犯；以自己共同犯罪之意思，參
      與犯罪構成要件以外之行為，或以自己共同犯罪之意思，
      事前同謀，而由其中一部分人實行犯罪之行為者，亦均應
      認為共同正犯，使之對於全部行為所發生之結果，負其責
      任（最高法院92年度台上字第2824號判決意旨參照）。查
      被告與共犯曾啟福、真實姓名年籍不詳綽號「小二」之成
      年男子3人，共乘一部汽車至前開強盜地點後而為前揭強
      盜犯行，並於得手後共乘前開汽車離去，顯均係以自己共
      同犯罪之意思，事前同謀，推由被告及曾啟福在現場對被
      害人甲○○遂行前揭強盜犯行，甚為明灼。依前開說明，
      被告與共犯曾啟福、綽號「小二」之成年男子3人間，就
      前揭強盜犯行，有犯意聯絡及行為分擔，均為共同正犯。
    (三)被告有如犯罪事實欄所載之前科及受刑紀錄，有臺灣高等
      法院被告全國前案紀錄表在卷可考，其於96年12月14日執
      行完畢後，5年以內再故意分別犯本件有期徒刑以上之罪
      ，為累犯，應依刑法第47條第1項之規定，加重其刑。
四、量刑理由說明：
    爰審酌被告年輕體健，並非無力謀生之人，竟為圖不法所得
    ，以西瓜刀之暴力手段實施本件犯罪，對社會治安及社會秩
    序造成之危害，不可謂不大，且強盜所得非輕，其犯行應予
    嚴厲譴責，惟被告犯後均坦承犯行之態度，暨其素行、智識
    程度及生活狀況等一切情狀，量處如主文所示之刑，以資懲
    儆。被告持以犯案之西瓜刀，為被告所有供本案犯罪所用，
    業據被告供述明確，應依刑法第38條第1項第2款，宣告沒收
    ，併此敘明。
五、應適用之法條：
    (一)刑事訴訟法第299條第1項前段。
    (二)刑法第28條、第330條第1項、第47條第1項、第38條第1項
      第2款。
本案經檢察官丁○○到庭執行職務。
中    華    民    國    98    年    10    月    21    日
                刑事第十六庭  審判長法  官  巫淑芳
                                    法  官  劉麗瑛
                                    法  官  黃建都
以上正本證明與原本無異。
如不服本判決，應於判決送達後10日內向本院提出上訴狀（應抄
附繕本），其未敘述上訴理由者，應於上訴期間屆滿後20日內補
提理由書狀於本院，上訴於臺灣高等法院臺中分院。告訴人或被
害人如對於本判決不服者，應具備理由請求檢察官上訴，其上訴
期間之計算係以檢察官收受判決正本之日期為準。
                                    書記官  賴玉真
中    華    民    國    98    年    10    月    21    日
附錄本判決論罪科刑法條全文：
刑法第328條
意圖為自己或第三人不法之所有，以強暴、脅迫、藥劑、催眠術
或他法，至使不能抗拒，而取他人之物或使其交付者，為強盜罪
，處5年以上有期徒刑。
以前項方法得財產上不法之利益或使第三人得之者，亦同。
犯強盜罪因而致人於死者，處死刑、無期徒刑或10年以上有期徒
刑；致重傷者，處無期徒刑或7 年以上有期徒刑。
第1項及第2項之未遂犯罰之。
預備犯強盜罪者，處1年以下有期徒刑、拘役或3千元以下罰金。
刑法第330條
犯強盜罪而有第321條第1項各款情形之一者，處7年以上有期徒
刑。
前項之未遂犯罰之。


司法院資訊處製作；財團法人民間司法改革基金會備份。
